【裁判字號】    94,訴,778
【裁判日期】    950621
【裁判案由】    損害賠償
【裁判全文】
臺灣彰化地方法院民事判決  94年度訴字第778號
原      告  丁○○
兼下列二人
法定代理人
原      告  甲○○
            乙○○
上列二人
法定代理人  丙○○    住同上
共      同
訴訟代理人  許智捷律師
被      告  戊○○    住彰化縣.
上列當事人間請求侵權行為損害賠償事件，原告提起刑事附帶民
事訴訟，經本院刑事庭裁定移送前來，本院於民國95年6月14日
言詞辯論終結，判決如下：
    主  文
被告應給付原告丁○○、甲○○、乙○○各新臺幣捌萬玖仟參佰
參拾壹元、肆萬貳仟伍佰參拾柒元、壹萬陸仟參佰參拾壹元，及
均自民國九十四年八月二十二日起至清償日止，按年息5%計算之
利息。
原告其餘之訴駁回。
訴訟費用由被告負擔百分之十三，餘由原告負擔。
本判決原告勝訴部分得假執行。但被告如於執行標的物拍定、變
賣或物之交付前，分別以新台幣捌萬玖仟參佰參拾壹元、肆萬貳
仟伍佰參拾柒元、壹萬陸仟參佰參拾壹元，為原告丁○○、甲○○、乙○○預供擔保後，得免為假執行。
原告其餘假執行之聲請駁回。
    事實及理由
甲、程序方面：
    按訴狀送達後，原告不得將原訴變更或追加他訴。但被告同
    意，或擴張或減縮應受判決事項之聲明，或不甚礙被告之防
    禦及訴訟之終結者，不在此限。被告於訴之變更或追加無異
    議，而為本案之言詞辯論者，視為同意變更或追加，民事訴
    訟法第255條第1項第1、3、7款、第2項分別定有明文。原告
    起訴原請求被告給付新台幣（下同）1,113,180 元，及自起
    訴狀繕本送達被告翌日起至清償日止，按年息5%計算之利息
    。嗣於起訴狀繕本送達被告後，於本院民國95 年3月17日言
    詞辯論期日，以書狀將上開聲明變更為被告應給付2,776,01
    6 元，及自起訴狀繕本送達被告翌日起至清償日止，按年息
    5%計算之利息。復於本院95年5月5日言詞辯論期日，以書狀
    將前述聲明再度變更為被告應給付1,113, 180元，及自起訴
    狀繕本送達翌日起至清償日止，按年息5%計算之利息，核屬
    擴張或減縮應受判決事項之聲明，且被告於訴之變更無異議
    而為本案之言詞辯論，視為同意，復不甚礙被告之防禦及訴
    訟之終結，核與首揭規定相符，應予准許，合先敘明。
乙、實體方面：
一、原告主張：被告於93年10月4日7時30分許，駕駛車牌號碼M5
    -3533 號自用小客車，沿彰化縣福興鄉○○村○○街由西往
    東方向行駛，途經同路與東勢巷無號誌交岔路口時，原應注
    意汽車行駛時，駕駛人應注意車前狀況，並隨時採取必要之
    安全措施及汽車行經無號誌之交岔路口時，應減速慢行，作
    隨時停車之準備，而依當時天氣晴、日間有自然光線、路面
    乾燥、無缺陷或障礙物、視距良好等情形，又無不能注意之
    情事，竟疏未注意車前狀況及減速慢行，作隨時停車之準備
    ，貿然通過上開交岔路口，適原告丁○○騎乘車牌號碼LAD-
    877號重型機車搭載其子女原告甲○○、乙○○2人，沿東勢
    巷由南往北方向行駛，至該路口欲右轉而先行停車時，為被
    告所駕駛之自用小客車所碰撞，致原告丁○○因而受有尾薦
    椎骨折、頸椎椎間盤凸出、頭部外傷併腦震盪之傷害，原告
    甲○○受有左鎖骨骨折、右踝骨折及頭部外傷併腦震盪之傷
    害，原告乙○○受有右臉、左肘及膝擦傷之傷害及原告丁○○機車零件毀壞之損失，而原告丁○○就本件交通事故之發
    生並無過失。被告上開過失侵權行為，致原告受傷及機車零
    件毀損，依法應負人、車損害賠償之責，其應賠償項目如下
    ：
（一）醫藥費部分：
    1.原告丁○○部分：
      自93年10月4日至94年11月25日止，在鹿基醫院支出6,192
      元，在秀傳紀念醫院支出3,400元、鹿秀中醫診所支出10,
      119元、鹿秀聯合診所支出1,381元、彰鹿聯合診所支出2,
      767 元，共支出23,859元。又原告丁○○所受之前開傷害
      有開刀治療之必要，此有秀傳紀念醫院診斷證明書可資證
      明，然該醫院函覆無法預估所需費用，是證明損害之數額
      顯有重大困難，爰依民事訴訟法第246條及第222條訴請本
      院審酌一切情況，於過失比例衡量後，依所得心證定其數
      額為100,000元。
    2.原告甲○○部分:
      自93年10月4日起至94年11月4日止，在鹿基醫院支出2,27
      0元、秀傳紀念醫院支出11,389元、鹿秀中醫診所支出2,4
      08元、鹿秀聯合診所970元、彰鹿聯合診所支出837元、彰
      化基督教醫院支出950元，另支出醫療器具315元、150 元
      ，共計19,289元。
    3.原告乙○○部分:
      自93年10月4日起至94年10月22日止，在鹿基醫院支出2,0
      79元、秀傳紀念醫院1,020元、鹿秀中醫診所550元、鹿秀
      聯合診所570元、彰鹿聯合診所918元，合計5,137元。
（二）看護費用部分：
    1.原告丁○○部分：
      原告丁○○於本件交通事故發生後，行動不便，迄今尚未
      痊癒，依彰化秀傳紀念醫院函示至少休養6 週，而原告丁○○自93 年10月4日起迄同年11月15合計42天，需門診復
      健治療，均需人照護，期間均由配偶丙○○及母康陳梅笑
      細心照顧，參照最高法院92年度台上字第1626號判決要旨
      ，該種基於身分關係之恩惠，應比照一般看護情形，另參
      照榮民總醫院附設伴護服務中心之看護收費標準，以每班
      1,100元，每天兩班2,200元計算，42天得請求92,400元。
    2.原告甲○○部分：
      原告甲○○於事故發生後，行動不便，需門診復健治療，
      自93 年10月4日迄93年11月12日止，合計40天，均需人看
      護，期間均由父丙○○及外祖母康陳梅笑細心照顧，以每
      日2,200元計算，得請求88,000元。
（三）薪資損失部分：
      原告丁○○於事故發生前為新樂園綜合育樂廣場員工，因
      本件事故自93年10月4 日起，迄95年3 月3 日止，合計17
      個月無法工作，以每月薪資28,000元計算，薪資損失共47
      6,000元，原告預先依過失比例扣除後，僅請求200,000元
      。
（四）精神慰撫金部分：
    1.原告丁○○部分：
      原告丁○○高中畢業，已婚育有2子，分別年僅7歲及10歲
      ，亟待母親照料，原告丁○○經本件交通事故發生，須另
      行開刀治療，惟開刀風險極高，稍有不慎即終身癱瘓，因
      思及子女年幼，恐開刀發生意外，猶豫未決，日夜受病魔
      折磨，迄今仍行動不便。又原告丁○○因迄今尚未痊癒，
      均賴配偶丙○○及母康陳梅笑細心照顧，然母年已70高齡
      ，尚需照料子女，原告丁○○內心實百感痛苦。復被告於
      事發後，並未給予任何賠償，亦未提出合理賠償方案，現
      原告丁○○因龐大醫療支出，卻僅賴配偶獨立負擔全家經
      濟，業已陷入無米之炊窘境，無奈之餘，只得向公司借款
      支應。況被告於本案審理中，悍然拒絕說明在職場所，足
      徵被告於紛爭之解決，態度顯為不佳。且原告丁○○身心
      因本件交通事故受創產生憂鬱、焦慮、失眠症狀，患有精
      神官能性憂鬱症。故預先依過失比例扣除後，請求精神上
      賠償數額417,845元。
    2.原告甲○○部分：
      原告甲○○於事故發生時年僅9 歲，內心所受之恐懼甚深
      ，時而無故流眼淚，為減除壓力，常無意識咬蝕雙手指甲
      ，且不敢獨居，常於夜半驚醒。復嘗言因病痛欲求尋死解
      脫，此出自九歲之人所言，豈非痛哉！又原告甲○○因年
      幼倚母甚深，然母親同於此事故受傷害，無法分身照顧，
      況被告於本案審理中態度不佳，是原告甲○○身心受創，
      精神痛苦，預先依過失比例扣除後，請求賠償100,000元
      。
    3.原告乙○○部分:
      原告乙○○因為女子，右臉擦傷損及其顏面，畏懼同儕譏
      笑，幾不敢上學。且於事故發生時年僅6 歲，內心所受之
      恐懼甚深，復不敢獨居，常於夜半驚醒。又年幼，倚母甚
      深，然母親於此事故，同受傷害，並無法分身照顧，況被
      告於本案審理中態度不佳，是原告乙○○身心受創，精神
      痛苦，預先依過失比例扣除後，請求賠償50,000元。
（五）物之損害賠償：
    1.原告丁○○機車修復分別支出工資8,600元及修復零件3,7
      50元，合計12,350元。
    2.原告乙○○因前揭事故修理眼鏡支出4,300元。
（六）綜上，原告丁○○所受之損害為846,454 元，原告甲○○
      所受之損害為207,289元，原告乙○○所受之損害為59,43
      7元，爰依民法第184條、193條、195條規定，請求被告負
      損害賠償之責等語。並聲明：被告應分別給付原告丁○○
      、甲○○、乙○○846,454元、207,289元、59,437元，及
      自起訴狀繕本送達翌日起至清償日止按年息5%計算之利息
      。訴訟費用由被告負擔。願供擔保請准宣告假執行。
二、被告則以：本件交通事故之發生，原告丁○○之過失為肇事
    主因，被告之過失僅為肇事次因。另原告之損失除醫療費外
    ，餘皆非合理必要，不得請求，且原告申請看護須有看護執
    照等語，資為抗辯。並聲明：原告之訴駁回。訴訟費用由原
    告負擔。如受不利之判決，願供擔保請准宣告免於假執行。
三、得心證之理由：
（一）原告主張被告於93年10月4日7時30分許，駕駛車牌號碼M5
      -3533 號自用小客車，沿彰化縣福興鄉○○村○○街由西
      往東方向行駛，途經同路與東勢巷無號誌交岔路口時，原
      應注意汽車行駛時，駕駛人應注意車前狀況，並隨時採取
      必要之安全措施及汽車行經無號誌之交岔路口時，應減速
      慢行，作隨時停車之準備，而依當時天氣晴、日間有自然
      光線、路面乾燥、無缺陷或障礙物、視距良好等情形，又
      無不能注意之情事，竟疏未注意車前狀況及減速慢行，作
      隨時停車之準備，貿然通過上開交岔路口，適原告丁○○
      騎乘車牌號碼LAD-877 號重型機車搭載其子女原告甲○○
      、乙○○2 人，沿東勢巷由南往北方向行駛，至該路口為
      被告所駕駛之自用小客車所碰撞，致原告丁○○因而受有
      尾薦椎骨折、頸椎椎間盤凸出、頭部外傷併腦震盪之傷害
      ，原告甲○○受有左鎖骨骨折、右踝骨折及頭部外傷併腦
      震盪之傷害，原告乙○○受有右臉、左肘及膝擦傷之傷害
      及原告丁○○機車零件毀壞之損失等情，已據其提出診斷
      證明書、醫療收據、免用統一發票等件為憑，並經本院依
      職權函調台灣高等法院台中分院94年度交上易字第1320號
      刑事卷宗（含原審94年度交易字第81號卷宗、台灣彰化地
      方法院檢察署94年度偵字第2743號偵查卷宗、警詢卷宗）
      核閱屬實。再被告前述過失駕車行為致原告3 人受傷之過
      失傷害犯行，並經台灣高等法院台中分院刑事庭判處有期
      徒刑3月，如易科罰金，以300元折算一日確定一節，有上
      述刑事卷宗可稽，足認原告此部分之主張為真正。
（二）按行車速度，依速限標誌或標線之規定，無標誌或標線者
      ，行經無號誌之交岔路口時，應減速慢行作隨時停車之準
      備。又按汽車行駛時，駕駛人應注意車前狀況，並隨時採
      取必要之安全措施。道路交通安全規則第93條第1項第2款
      、第94 條第3項分別定有明文，被告係領有駕駛執照之人
      ，業據其於警詢中陳明在卷，其駕車對上開關於道路交通
      安全之規定自無從諉為不知。而依附於上開刑事卷宗之道
      路交通事故現場圖、道路交通事故調查報告表及現場照片
      所載，足知當時情況為：天候晴、日間自然光線、路面乾
      燥、無缺陷、無障礙物、視距良好，並無不能注意之情事
      ，被告駕駛上揭自用小客車行經上開肇事交岔路口時，竟
      疏未減速慢行作隨時停車之準備，復未注意車前狀況，即
      貿然通過該交岔路口，以致撞及原告丁○○所騎乘之機車
      ，致人車倒地，原告3 人因而受傷，其顯有過失洵屬無疑
      。且本件經本院刑事庭囑託臺灣省彰化縣區車輛行車事故
      鑑定委員會鑑定結果，亦認被告駕駛自用小客車行至無號
      誌之交岔路口，未減速慢行作隨時停車之準備，為肇事次
      因。再經本院囑託臺灣省車輛行車事故覆議鑑定委員會覆
      議結果，復同此認定，分別有附於前述刑事卷宗之臺灣省
      彰化縣區車輛行車事故鑑定委員會94年7月6日彰鑑字第09
      45601951號函及臺灣省車輛行車事故覆議鑑定委員會95年
      4月17日府覆議字第0950100187 號函在卷可按。再被告過
      失駕車行為與原告3 人受傷結果間，復有相當因果關係，
      亦足以認定。至原告雖陳稱：原告丁○○沿東勢巷由南往
      北方向行駛，至上開交岔路口欲右轉而先行停車時，即為
      被告所駕駛之自用小客車所碰撞，原告丁○○對本件交通
      事故之發生並無過失云云，惟依上開肇事現場照片及道路
      交通事故現場圖，可知機車倒地地點為彰化縣福興鄉○○
      街與東勢巷交岔路口，故本件交通事故兩車撞擊點即為上
      揭交岔路口，且原告丁○○騎乘之機車已右轉進入該交岔
      路口，否則其如仍在原先行駛之東勢巷，當無遭在與東勢
      巷垂直之頂粘街行駛之被告撞及之可能，是原告丁○○應
      已從原先行駛之東勢巷右轉進入東勢巷與頂粘街之交岔路
      口，洵屬無疑，原告陳稱：原告丁○○至上開路口欲右轉
      而先行停車時，為被告所駕駛之自用小客車所碰撞云云，
      要屬乏據，不足採信。按車輛行至無號誌或號誌故障而無
      交通警察指揮之交岔路口，支線道車應暫停讓幹線道車先
      行。未劃分幹、支線或同為幹線道或支線道者，轉彎車應
      暫停讓直行車先行，道路交通安全規則第 102條第1項第2
      款定有明文。上揭交岔路口為無號誌交岔路口，且未劃分
      幹、支線，有前述道路交通事故現場圖、道路交通事故調
      查報告表及現場照片可稽，則依上開規定，轉彎車之原告
      丁○○自應暫停讓直行車之被告先行，然原告丁○○並無
      不能注意之情事，竟疏未注意及此，未暫停即貿然右轉進
      入上述交岔路口，致其騎乘之機車與被告駕駛之自用小客
      車發生撞擊，其顯有過失，亦足以認定。且本件經臺灣省
      彰化縣區車輛行車事故鑑定委員會及臺灣省車輛行車事故
      覆議鑑定委員會鑑定結果，均認原告丁○○駕駛重機車行
      至無號誌之交岔路口，轉彎車未停讓直行車先行，為肇事
      主因，有上開臺灣省彰化縣區車輛行車事故鑑定委員會函
      及臺灣省車輛行車事故覆議鑑定委員會函在卷足憑，是原
      告丁○○對本件交通事故之發生亦同有過失，堪以認定。
（三）再按損害之發生或擴大，被害人與有過失者，法院得減輕
      賠償金額，或免除之，民法第217條第1項定有明文。此項
      規定之目的，在謀求加害人與被害人間之公平，故在裁判
      上法院得以職權減輕或免除之（最高法院85年台上字第17
      56號判例意旨參照）。又駕駛機車有過失致坐於後座之人
      被他人駕駛之車撞死（或傷）者，後座之人係因藉駕駛人
      載送，進而擴大其活動範圍，駕駛人為之駕駛機車，應認
      係後座之人之使用人，應類推適用民法第224 條規定依同
      法第217條第1項規定，減輕賠償金額（最高法院74年台上
      字第1170號判例意旨可參）。經查：本件交通事件係原告
      丁○○駕駛重機車，行經無號誌交岔路口，轉彎車未停讓
      直行車先行，為肇事主因。被告駕駛自用小客車，行經無
      號誌交岔路口，未減速慢行且未注意車前狀況，為肇事次
      因，業如前述，而原告復未能舉證以實其說，則原告主張
      ：原告丁○○並無過失，被告應負全部過失責任云云，尚
      屬乏據，不足採信。經審酌原告丁○○及被告之過失程度
      及注意義務，認原告丁○○應負70% 過失責任，被告應負
      30% 過失責任。原告甲○○、乙○○搭載原告丁○○騎乘
      之機車，自係以原告丁○○為其使用人，依前所述，即亦
      應依原告丁○○之過失程度減輕賠償金額。準此，爰依法
      減輕被告應負擔賠償金額之70 %。
（四）又按因故意或過失，不法侵害他人之權利者，負損害賠償
      責任。汽車、機車或其他非依軌道行駛之動力車輛，在使
      用中加損害於他人者，駕駛人應賠償因此所生之損害。不
      法侵害他人之身體或健康者，對於被害人因此喪失或減少
      勞動能力或增加生活上之需要時，應負損害賠償責任。不
      法侵害他人之身體、健康、名譽、自由、信用、隱私、貞
      操，或不法侵害其他人格法益而情節重大者，被害人雖非
      財產上之損害，亦得請求賠償相當之金額。不法毀損他人
      之物者，被害人得請求賠償其物因毀損所減少之價額，民
      法第184條第1項前段、第191條之2、第193條第1項、第19
      5條第1項、第196條分別定有明文。原告3人確因上開交通
      事故而受有損害，則原告3 人請求被告應負過失侵權行為
      之損害賠償責任，於法即無不合。茲就渠等請求之准否，
      分別審酌如下：
    (一)醫藥費部分：
    原告丁○○、甲○○、乙○○主張渠等因本件交通事故所
      受之傷害，分別支出醫藥費23,859 元、19,289元、5,137
      元，業據提出醫療收據為證，依渠等提出之醫療收據加總
      計算，原告丁○○在鹿基醫院自費支出6,192 元，在秀傳
      紀念醫院支出3,400元、鹿秀中醫診所支出10,119 元、鹿
      秀聯合診所支出1,381元、彰鹿聯合診所支出2,767元，共
      支出23,859元；原告甲○○在鹿基醫院支出2, 270元、秀
      傳紀念醫院支出11,389 元，然其中7,500元係健保病房升
      等為非健保病房所生之差額，核非必要，應予扣除，另鹿
      秀中醫診所支出2,408元、鹿秀聯合診所支出970元、彰鹿
      聯合診所支出837元、彰化基督教醫院支出950元，另支出
      醫療器具315元、150元，共計11,789元；原告乙○○在鹿
      基醫院支出2,079元、秀傳紀念醫院1,020元、鹿秀中醫診
      所550 元、鹿秀聯合診所570元、彰鹿聯合診所918元，合
      計5,137 元，皆屬醫療所必要，應予准許，是原告丁○○
      、甲○○、乙○○原得請求醫藥費損失分別為23,859元、
      11,789元、5,137元，減輕被告應負擔賠償金額之70%後，
      原告丁○○、甲○○、乙○○得請求醫藥費損失分別減少
      為7,158 元、3,537元、1,541元（小數點以下四捨五入，
      下同），逾此範圍，則屬無據。
    原告丁○○另主張其所受之前開傷害有開刀治療之必要，
      於過失比例衡量後，請求被告賠償100,000 元云云，惟原
      告丁○○有頸椎受傷，未來變化未知，其是否須開刀目前
      尚無法下定論一節，業據秀傳紀念醫院以95 年2月17日95
      明秀（醫）字第950177號函敘在卷，是原告丁○○有無開
      刀治療之必要，尚有疑義，至原告所舉之秀傳紀念醫院診
      斷證明書其上僅載明宜門診復健治療等語，並無法證明其
      確有開刀治療之必要，此外，原告丁○○復無法舉證證明
      確有開刀治療之必要，故其主張有開刀治療之必要，請求
      被告預先賠償開刀費用100,000 元云云，洵屬無據，不應
      准許。
    (二)看護費用部分：
    原告丁○○主張其自93年10月4日起迄同年11月15，合計4
      2天；原告甲○○則主張自93年10月4日迄93年11月12日止
      ，合計40天，均需人照顧，期間均由丙○○及康陳梅笑細
      心照顧，以每日2,20 0元計算，原告丁○○、甲○○分別
      得請求92,400元、88,000元，然被告辯稱原告申請看護須
      有看護執照等語。查：原告丁○○因本件交通事故受有尾
      薦椎骨折、頸椎椎間盤凸出、頭部外傷併腦震盪之傷害，
      於93年10月4日急診入院，行保守治療及頸圈使用，同月7
      日出院，共計4日，需人看護，且至少須休養6週；原告甲○○則受有左鎖骨骨折、右踝骨折及頭部外傷併腦震盪之
      傷害，於93 年10月4日急診入院，行保守治療及石膏固定
      ，同月7日出院，共計4日，93年10月29日至93年11月12日
      門診治療2次，需人看護，其八字肩帶及石膏固定約需6週
      ，而原告丁○○、甲○○所受之傷害需他人協助照料，有
      秀傳紀念醫院出具之診斷證明書及秀傳紀念醫院95 年3月
      22日95明秀（醫）字第950342 號函及95年6月12日95明秀
      （醫）字第950694號函在卷足憑，是原告丁○○主張自93
      年10 月4日起迄同年11月15合計42天；原告甲○○主張自
      93 年10月4日迄93年11月12日止，合計40天，均需人看護
      等語，要屬有據。
    按因受傷而由親屬代為照顧傷者之起居，固係基於親情，
      但親屬看護所付出之勞力，並非不能評價為金錢，只因兩
      者身分關係密切而免除支付義務，此種親屬基於身分關係
      之恩惠，自不能加惠於加害人。故由親屬看護時，雖無現
      實看護費之支付，但應衡量及比照僱用職業護士看護情形
      ，認被害人受有相當於看護費之損害，得向加害請求賠償
      ，乃現今實務上所採之見解，亦較符公平正義原則（最高
      法院88年度台上字第1827號判決意旨參照）。則原告主張
      上開期間係由家屬看護，洵無不可，而被告辯稱須有看護
      執照云云，容有誤會，不足採信。
    本院審酌原告丁○○、甲○○所受之前開傷害，渠等生活
      起居並非全然不能自理，僅須他人協助部分生活自理項目
      ，而無庸日夜隨侍照料，且原告丁○○、甲○○均由丙○○及康陳梅笑照料，是原告主張上開期間應以每日2,200
      元計算，尚屬過高，應核減為每日1,000 元，較為適當，
      據此計算，原告丁○○、甲○○原得請求被告賠償之住院
      看護費用分別為42,000元、40,000元（42×1,000＝42,00
      0；40×1,000＝40,000），減輕被告應負擔賠償金額之70
      %後，原告丁○○、甲○○得請求之看護費分別為12,600
      元、12,000元，逾此範圍之請求，即非必要，不應允許。
    (三)喪失勞動能力損失部分：
      查：原告丁○○因本件交通事故受有前開傷害，住院4 日
      ，且至少須休養6 週，業如前述，則原告丁○○主張喪失
      勞動能力46日，應可採信，逾此範圍，則屬無據，無從採
      信。又原告丁○○每月薪資為28,000元，有薪資明細在卷
      可按，則原告丁○○喪失勞動能力損失為42,933元（46÷
      30×28,000＝42,933），減輕被告應負擔賠償金額之70 %
      後，原告丁○○喪失勞動能力得請求被告給付金額為12,8
      80元。
    (四)精神慰撫金：
    原告3 人因被告之過失駕車行為而分別受有前開傷害，精
      神上自感相當痛苦，是渠等請求非財產之損害賠償，依法
      有據。按慰藉金之賠償須以人格權遭遇侵害，使精神上受
      有痛苦為必要，其核給之標準固與財產上損害之計算不同
      ，然非不可斟酌雙方身分資力與加害程度，及其他各種情
      形核定相當之數額（最高法院51 年台上字第223號判例參
      照）。又按非財產上損害之慰撫金數額，究竟若干為適當
      ，應斟酌兩造身分、地位、經濟狀況、加害程度及其他各
      種情形，俾為審判之依據（最高法院86 年度台上字第511
      號、第3537號判決意旨參照）。
    本院審酌原告3 人所受之上開傷害，原告丁○○、甲○○
      各住院4 日，另原告丁○○已婚，育有2子即原告甲○○、
      乙○○，高中畢業，從事釣蝦場櫃台人員，每月薪資28,0
      00 元，92、93年度未申報綜合所得稅，名下有車輛1輛，
      原告甲○○、乙○○受傷時分別為9歲、6歲，被告已婚，
      育有2 子，分別為9歲、5歲，本件交通事故發生前在某傢
      具行從事木工工作，92、93年度未申報綜合所得稅，名下
      無財產等情，業據兩造陳明在卷，並有彰化縣稅捐稽徵處
      94年11月7日彰稅服密字第0940096404 號函檢送之歸戶財
      產查詢清單、財政部台灣省中區國稅局彰化縣分局94年11
      月9日中區國稅彰縣二字第0940040497 號函檢送之92、93
      年度綜合所得稅各類所得資料清單在卷可稽，至原告丁○○陳稱因本件交通事故致產生憂鬱、焦慮、失眠症狀，患
      有精神官能性憂鬱症，固據提出診斷證明書為據，惟其無
      法證明其所患精神官能性憂鬱症與本件交通事故有何因果
      關係，則其此部分主張，礙難採信。綜上，本院審酌原告
      3 人所受傷勢及兩造身分、地位及經濟能力等一切情狀，
      認原告丁○○、甲○○、乙○○主張預先依過失比例扣除
      後，分別請求被告賠償精神上非財產損害417,845元、100
      ,000 元、50,000元，尚屬過高，應分別核減為180,000元
      、90,000元、45,000元，方屬允當，減輕被告應負擔賠償
      金額之70 %後，原告丁○○、甲○○、乙○○得請求之金
      額分別減為54,000元、27,000元、13,500元。
    (五)物之損害賠償：
    原告乙○○主張因前揭交通事故致眼鏡毀損支出修理費4,
      300 元，業據提出收據為據，減輕被告應負擔賠償金額之
      70 %後，原告乙○○得請求被告賠償之金額為1,290元。
    原告丁○○主張機車修復分別支出工資8,600 元及修復零
      件3,750元，合計12,350 元，固有免用統一發票收據為據
      ，且為被告所不爭執。惟按物被毀損時，被害人除得依民
      法第196 條請求賠償外，並不排除民法第213條至第215條
      之適用，依民法第196 條請求賠償物被毀損所減少之價額
      ，得以修復費用為估定之標準，但以必要者為限（例如：
      修理材料以新品換舊品，應予折舊），被害人如能證明其
      物因毀損所減少之價額，超過必要之修復費用時，就其差
      額，仍得請求賠償（最高法院77 年度第9次民事庭會議決
      議參照）。查原告丁○○所有之上開機車係86 年4月出廠
      ，有車號查詢重型機車車籍可憑，依據行政院所頒「固定
      資產耐用年數表」及「固定資產折舊率表」之規定，機器
      腳踏車之耐用年數為3 年，其已逾耐用年數，則依定率遞
      減法折舊，尚留有10% 之殘值，本件原告丁○○所有之機
      車迄93年10月4日本件交通事件發生時，已使用逾3年，其
      車輛之零件材料部分應僅餘新品價值之10 之1，則上開機
      車零件折舊後之金額為375元，加計無庸折舊之工資8,600
      元，則原告丁○○原得請求被告賠償8,975 元，減輕被告
      應負擔賠償金額之70 %後，原告丁○○得請求被告賠償之
      金額為2,693元，逾此範圍，即非可採。
    (六)基上，原告丁○○得請求被告賠償之金額為醫藥費 7,158
      元、看護費12,600元、喪失勞動能力損失12,880元、精神
      慰撫金54,000、機車零件損失2,693元，計89,331 元；原
      告甲○○得請求被告賠償之金額為醫藥費3,537 元、看護
      費12,000元、精神慰撫金27,000元，計42,537元；原告乙○○得請求被告賠償之金額為醫藥費1,541 元、精神慰撫
      金13,500元、眼鏡損壞之損失1,290元，計16,331元。
（五）末按給付無確定期限者，債務人於債權人得請求給付時，
      經其催告而未為給付，自受催告時起，負遲延責任。其經
      債權人起訴而送達訴狀，或依督促程序送達支付命令，或
      為其他相類之行為者，與催告有同一之效力，民法第 229
      條第2 項定有明文。而遲延之債務，以支付金錢為標的者
      ，債權人得請求依法定利率計算之遲延利息；應負利息之
      債務，其利率未經約定，亦無法律可據者，週年利率為百
      分之五，亦為民法第233條第1項、第203條所明定。原告3
      人請求被告賠償其損害，係以支付金錢為標的，而侵權行
      為之損害賠償請求權於行為時即已發生，但其給付無確定
      期限，依上開規定，自應以被告收受本件刑事附帶民事訴
      訟起訴狀繕本翌日起負遲延責任，則原告3 人請求被告應
      給付自起訴狀繕本送達翌日即94 年8月22日起至清償日止
      ，按年息5%計算之法定遲延利息，洵為正當，應予准許。
四、從而，原告3 人基於侵權行為之損害賠償請求權，請求被告
    賠償，原告丁○○在89,331元；原告甲○○在42,537元；原
    告乙○○在16,331元，及均自起訴狀繕本送達之翌日即94年
    8 月22日起至清償日止，按年息5%計算之遲延利息之範圍內
    ，核屬正當，應予准許，逾此部分之請求，則為無據，應予
    駁回。
五、本判決原告3人勝訴部分所命被告給付之金額並未逾500,000
    元，自應依民事訴訟法第389 條第1項第5款之規定，依職權
    宣告假執行。另就原告勝訴部分，被告陳明願供擔保聲請宣
    告免為假執行，經核並無不合，爰酌定相當擔保金額宣告之
    。至於原告敗訴部分，其假執行之聲請，即因訴之駁回而失
    所依附，應併駁回之。
六、本件判決之基礎已臻明確，兩造其餘攻擊防禦方法，於判決
    結果不生影響，無庸一一論列，併此敘明。
據上論結，本件原告之訴，為一部有理由，一部無理由，依民事
訴訟法第79條、第85條第1項前段、第389第1項第5款、第392 條
第2項，判決如主文。
中    華    民    國    95    年    6    月    21     日
                  民事第一庭    法  官  游秀雯
以上正本係照原本作成。
如不服本判決，應於判決送達後20日內向本院提出上訴狀。
中    華    民    國    95    年    6    月    21     日
                                書記官  張西武


司法院資訊處製作；財團法人民間司法改革基金會備份。
